臺灣高等法院臺中分院刑事裁定　　　　　　　　　九十一年度抗字第四○六號
　　抗　告　人
　　即 自訴 人　甲○○
　　被　　　告　林清籐
右抗告人因聲請法官迴避案件，不服臺灣臺中地方法院中華民國九十一年二月廿七日
裁定（九十一年度聲字第四二一號），提起抗告，本院裁定如左：
    主  文
抗告駁回。
    理  由
一、本件原裁定以：本件聲請意旨略稱：聲請人即自訴人（下稱聲請人）對被告林清
    藤所提本院八十九年度自字第五二五號毀損案件，前經本院法官黃家慧承審，嗣
    黃法官認定聲請人非犯罪直接被害人，而以「自訴不受理」判決。經聲請人提起
    上訴，由臺灣高等法院臺中分院以九十年度上易字第一九四七號刑事判決，撤銷
    原判決，發回本院更為審理，聲請人並無異議，惟由同一法官承辦，主觀上恐有
    不平之處，難期公正，是本件不應再由黃法官承辦，為此聲請黃家慧法官迴避等
    語。原審以：按刑事訴訟法第十七條第八款固規定：「推事曾參與前審之裁判者
    ，應自行迴避」。惟所謂「參與前審之裁判」，係指同一推事，就同一案件，曾
    參與下級審之裁判而言，已經司法院大法官會議著有釋字一七八號解釋在案，最
    高法院二十三年抗字第四四○號、二十九年上字三二七六號判例，亦可資參酌。
    另同法第十八條第二款所謂之「足認其執行職務有偏頗之虞」，則係指推事與訴
    訟關係人具有故舊恩怨等關係，其審判恐有不公平者而言，最高法院亦著有十九
    年抗字第二八五號判例可參。換言之，即在一般通常之人所具有之合理觀點，對
    於承審法官能否為公平之裁判，均足產生懷疑；且此種懷疑之發生，存有安全客
    觀之原因，而非僅本諸於當事人自己主觀之判斷者，始足當之。聲請意旨認承審
    法官黃家慧，就上開案件以程序判決「不受理」，經臺灣高等法院臺中分院發回
    更審，猶由黃法官審理，承上說明，自難認與刑事訴訟法第十七條第八款之規定
    相侔。另承審法官就自訴案件，聲請人是否合於「自訴人為犯罪直接被害人」之
    自訴要件表示其法律上之意見，縱經臺灣高等法院臺中分院撤銷原判決，發回更
    審，亦查無具體事實，可證其與訴訟關係人具有故舊恩怨等關係，存有成見，足
    認其執行職務有偏頗之虞等情事。綜上說明，本件聲請不能認為正當，因予駁回
    ，聲請，經核並無不當。
二、抗告意旨略稱：本件發回案件，仍由黃家慧承審，黃法官已對抗告人存有偏見，
    以一般人所具有之合理觀點，對該承審法官能否為公平之裁判，均足產生懷疑，
    且此種懷疑之發生，存有其安全客觀之原因，而非僅出諸抗告人自己主觀之判斷
    者云云。惟查抗告人亦未認定承審法官黃家慧與訴訟關係人兩造具有故舊恩怨關
    係，且黃法官亦未認定被告成立犯罪與否，僅就抗告人是否為犯罪之直接被害人
    ，而表示其法律上意見，客觀上難認其執行職務有偏頗之虞，是抗告人之抗告為
    無理由，應予駁回。
據上論斷，應依刑事訴訟法第四百十二條裁定如主文。
中        華        民        國  九 十 一  年     六     月　　十三　  日
                                  臺灣高等法院臺中分院刑事第五庭
                                        審判長法　官　袁　從　楨
                                              法　官　郭　同　奇
                                              法  官  胡  森  田
右正本證明與原本無異。
不得再抗告。
                                              書記官　王　瑩　澤
中        華        民        國  九 十 一  年     六     月　　十四　  日
　                                                                      Ｋ
